【裁判字號】    88,易,2803
【裁判日期】    890119
【裁判案由】    恐嚇
【裁判全文】
臺灣桃園地方法院刑事判決                    八十八年度易字第二八０三號
    公  訴  人  臺灣桃園地方法院檢察署檢察官
    被      告  丁○○
                丙○○
                甲○○
右列被告因恐嚇取財案件，經檢察官提起公訴（八十八年度偵字第一五八八一號），
本院判決如左：
        主  文
丁○○、丙○○、甲○○共同意圖為自己不法之所有，以恐嚇使人將本人之物交付，
未遂，丁○○處有期徒刑伍月，丙○○處有期徒刑肆月，甲○○處有期徒刑參月。
扣案之水果刀壹支沒收。
        事  實
一、丙○○係輕度智能不足者，領有輕度智障之身心障礙手冊，曾於民國（下同）八
    十六年十月七日因竊盜案件，經本院判處有期徒刑六月，緩刑三年，並於同年十
    一月十日判決確定，迄今仍在緩刑期間，猶不知警惕。緣丁○○之父親友人陳仁
    庸因與乙○○之妻有借票使用之債務糾紛，惟雙方已解決，嗣丁○○由陳仁庸口
    中得知此事，認有機可乘，乃夥同丙○○、甲○○，共同基於意圖為自己不法之
    所有，三人先於八十八年十月八日晚上九時許，至桃園縣楊梅鎮埔心里金門新村
    一四六號乙○○住處，藉詞乙○○積欠丁○○叔叔陳仁庸債務，遂代表丁○○前
    來處理，雖經乙○○解釋已處理完畢，惟渠等仍向乙○○恐嚇稱交付新台幣（下
    同）五千元意思意思，適乙○○身上沒錢，丁○○等三人乃表示明日再來收取；
    翌（九）日下午一時許，丁○○又與丙○○偕同至上址，再度向乙○○要求交付
    五千元，乙○○又表示無力支付，其二人乃揚言：不管如何，晚上要把錢拿出來
    云云，語畢即相偕離去；迄當日晚上九時左右，丁○○、丙○○及甲○○三人果
    前來找乙○○要錢，並在上址一五０號鄰居家中找到乙○○，因乙○○仍拒絕交
    付該款項，引起丁○○等人之不滿，認其不給面子，丁○○便恫嚇稱：今天有帶
    兄弟兩人來，多少要拿些錢出來等語，而在旁助勢之丙○○亦取出隨身攜帶其所
    有之水果刀一支，指向乙○○要脅稱：今天若不把錢拿出來，你以為我不敢殺你
    等詞，致乙○○心生畏懼，見情勢不妥，乃迅速將鄰居鐵門拉上，使丁○○等人
    取財未得逞，繼乙○○即通知其妻以電話向附近派出所報案，旋警方趕抵現場，
    順利逮捕丁○○等三人，並扣得上開水果刀一支，而破獲上情。
二、案經桃園縣警察局楊梅分局報請臺灣桃園地方法院檢察署檢察官偵查起訴。
        理  由
一、訊據被告丁○○、丙○○、甲○○均矢口否認有何恐嚇取財之犯行，被告丁○○
    辯稱：伊等從頭到尾都沒有恐嚇乙○○，且八十八年十月九日當天晚上去乙○○
    家時，是他請伊等喝酒，因之前乙○○他太太在伊叔叔陳仁庸那邊工作，後來他
    們因開票關係，且有債務糾紛，此事陳仁庸有告訴伊，但伊不知道他們已經談好
    了，而陳仁庸當時並無委託伊代表他去與乙○○處理此事，伊只是好心詢問而已
    ，絕無趁機勒索要錢云云，被告丙○○辯稱：當時伊僅隨身攜帶水果刀前往，並
    非以此恐嚇取財，也沒有拿刀威脅乙○○云云，而被告甲○○則稱：伊沒有恐嚇
    乙○○，只是去他家喝酒，當時是丁○○及丙○○二人帶伊去的，後來發生何事
    ，伊並不知情云云。然查，右揭事實業據被告丙○○於警訊時供承綦詳（偵查卷
    第七頁背面、第八頁），核與被害人乙○○指述之情節相符，並有水果刀一支扣
    案可資佐證，且陳仁庸與乙○○之妻間所發生之債務糾紛已解決了事，而陳仁庸
    並未委請被告丁○○代為處理此事，亦為被告丁○○所不否認，若非被告丁○○
    夥同被告丙○○、甲○○恐嚇在先，則乙○○豈會躲入鄰人家中以電話託請其妻
    報案？本件事證已明，至被告丙○○雖稱其有輕度智能不足之情形，並提出診斷
    證明書及身心障礙手冊等為憑，然本院審理時被告丙○○均能瞭解訊問之要旨，
    並無答非所問或語無次之情形，況於應訊時對答如流，對自己權益之保護，能為
    詳盡之說明，參之其猶能持刀恐嚇被害人等情以觀，可知被告丙○○為本件犯行
    之精神狀態尚屬正常，自無邀寬減之餘地，併予說明。被告三人罪證明確，渠等
    前開所辯各節，要屬卸責之詞，均不足採信，犯行可堪認定，應予依法論科。
二、核被告丁○○、丙○○、甲○○所為，均係犯刑法第三百四十六條第三項、第一
    項之恐嚇取財未遂罪。被告三人間就前開恐嚇取財未遂犯行，有犯意之聯絡及行
    為之分擔，均為共同正犯。又渠等雖著手實施恐嚇行為，惟尚未取得任何財物，
    即為警查獲而未得逞，行為尚屬未遂階段，爰均依刑法第二十六條前段規定按既
    遂犯之刑減輕之。另被告三人雖先後三次均有恐嚇行為，唯其仍屬一恐嚇取財犯
    意接續多次行為，侵害一個法益，應為接續犯，顯屬單純一罪，而非連續犯，附
    此敘明。爰審酌被告丙○○係輕度智障者，曾有竊盜罪前科，迄今仍在緩刑期間
    ，被告丁○○亦有犯罪前科紀錄，而被告甲○○則無任何不良前科，此有本院被
    告全國前案紀錄表暨中華民國身心障礙手冊存卷可按，及渠等犯罪之動機並非良
    善、目的、手段、所生危害非淺，犯後猶飾詞狡辯圖卸罪行，另被告丁○○為主
    謀情節較重，被告丙○○持刀恐嚇情節亦非甚輕，而被告甲○○僅在旁助勢情節
    非重等一切情狀，各量處如主文所示之刑，以資懲儆。
三、扣案之水果刀一支，查係被告丙○○所有，且供犯罪所用之物，已經其於警局供
    明在卷，故依法併予宣告沒收。
據上論斷，應依刑事訴訟法第二百九十九條第一項前段，刑法第二十八條、第三百四
十六條第三項、第一項、第二十六條前段、第三十八條第一項第二款，罰金罰鍰提高
標準條例第一條前段，判決如主文。
本案經檢察官陳雅譽到庭執行職務。
中      華      民      國      八十九    年      一    月      十九    日
                                臺灣桃園地方法院刑事第二庭
                                    法  官  李  育  仁
右正本證明與原本無異。
如不服本判決，應於判決送達後十日內向本院提出上訴狀( 應附繕本 )，上訴於
臺灣高等法院。
                                    書記官  莊  怡  麗
中      華      民      國       八十九   年      二    月        三    日
附論罪科刑依據之法條：刑法第三百四十六條
刑法第三百四十六條
意圖為自己或第三人不法之所有，以恐嚇使人將本人或第三人之物交付者，處六月以
上五年以下有期徒刑，得併科一千元以下罰金。
以前項方法得財產上不法之利益或使第三人得之者，亦同
前二項之未遂犯，罰之。


司法院資訊處製作；財團法人民間司法改革基金會備份。
